臺灣臺北地方法院刑事判決　　　　　　　96年度易字第2042號
公　訴　人　臺灣臺北地方法院檢察署檢察官
被　　　告　丙○○
上列被告因詐欺案件，經檢察官提起公訴（96年度偵緝字第1860
號），本院改行簡式審判程序，判決如下：
    主  文
丙○○幫助共同連續意圖為自己不法之所有，以詐術使人將本人
之物交付，處有期徒刑肆月，如易科罰金，以銀元佰元即新臺
幣玖佰元折算壹日。
    事  實
丙○○可預見將自己之金融機構帳戶存摺、金融卡及密碼提供他
人，恐被利用作為人頭帳戶，供被詐欺之被害人匯款之用，詎因
缺錢花用，竟基於幫助他人詐欺取財之未必故意，於民國92年2
月25日，在臺北市捷運臺北車站，將其所有之中華郵政股份有限
公司 (現更名為臺灣郵政股份有限公司)臺北吳興郵局 (下稱臺
北吳興郵局)第00000000000000號帳戶及誠泰銀行 (現改制為臺
灣新光商業銀行)莊敬分行 (下稱新光莊敬分行)存摺、金融卡及
密碼，各以新臺幣 (下同)1,000 元之價格，出售並交付與不詳
姓名、年籍，綽號「老陳」之成年男子。「老陳」取得上開存摺
等物後，即與姓名、年籍不詳成年女子，基於共同意圖為自己不
法所有之概括犯意聯絡，由該女子佯裝國稅局人員，先於同年4
月25日上午8時許，以電話向甲○○誆稱甲○○之弟有稅款可退
，要求其前往自動櫃員機以轉帳之方式辦理退稅云云，使甲○○
陷於錯誤，即於同日至桃園縣龜山鄉豐美郵局之提款機，依指示
將自己彰化銀行00000000000000帳戶內之款項2萬元 (含轉帳手
續費18元)轉帳至丙○○上開出售之臺北吳興郵局帳戶內，旋遭
提領一空，方知受騙。復於同年5月16日上午8時10分許，以電話
向乙○○謊稱有稅款可退，要求其前往自動櫃員機以轉帳之方式
辦理退稅云云，致乙○○誤信為真，即至銀行自動櫃員機依指示
操作，分別於同日上午8時51分許、53分許，自其所有帳號
0000000000000000號郵局帳戶，各匯款9萬9,988元，共計19萬
9,976元至丙○○上開出售之新光莊敬分行帳戶內，旋遭提領一
空，始知受騙。
    理  由
一、上開犯罪事實業據被告丙○○坦承不諱，並經證人即被害人
    甲○○、乙○○分別於檢察官偵查、警詢中指證綦詳，有各
    該筆錄在卷可稽，復有(1)新光莊敬分行函送之存摺存款業務
    往來約定書、存摺存款對帳單；(2)彰化銀行自動櫃員機交易
    明細表；(3)彰化銀行帳戶對帳單；(4)臺灣郵政股份有限公司
    函送之臺北吳興郵局開戶資料、儲金簿掛失止付申請書、金
    融卡申請書、電話語音服務申請書、客戶歷史交易清單等在
    卷可佐，足認被告自白與事實相符，犯行堪以認定，應予依
    法論科。
二、被告行為後，刑法業於94年2月2日修正公布，95年7月1日起
    施行。按行為後法律有變更者，適用行為時之法律，但行為
    後之法律有利於行為人者，適用最有利於行為人之法律，修
    正後刑法第2條第1項定有明文。此條規定係規範行為後法律
    變更所生新舊法律比較適用之準據法，本身尚無新舊法比較
    之問題，於新法施行後，應一律適用新法第2條第1項之規定
    ，為「從舊從輕」之比較。而本次法律變更，比較時應就罪
    刑有關之共犯、未遂犯、想像競合犯、牽連犯、連續犯、結
    合犯，以及累犯加重、自首減輕暨其他法定加減原因（如身
    分加減）與加減例等一切情形，綜其全部罪刑之結果而為比
    較（最高法院95年5月23日95年度第8次刑事庭會議決議參照
    ）。經查：
  (一)刑法第339條第1項詐欺取財罪，法定刑罰金部分，依修正後
    刑法第33條第5款之規定，最低額為新臺幣1,000元，惟依被
    告行為時之罰金罰鍰提高標準條例第1條前段、修正前刑法
    第33條第5款規定，罰金之最低額僅新臺幣3元。比較修正前
    後之刑罰法律，適用修正後之規定，對被告顯未有利。
  (二)就幫助犯規定，刑法第30條僅就文字修正及概念釐清，法律
    效果並無修正。故依新舊法，被告均成立幫助犯，且均得按
    正犯之刑減輕之，新法亦無較有利於被告。
  (三)就共犯規定，刑法第28條將「實施」修正為「實行」，新舊
    法之共同正犯範圍因此而有變動，自屬犯罪後法律有變更(
    最高法院96年度台上字第934號判決)，惟參照修正理由之說
    明，本案被告所幫助之「老陳」等人之犯罪行為，依新舊法
    ，均成立共同正犯，適用新法並無較有利於被告。
  (四)修正後刑法業已刪除第56條連續犯之規定。是於新法修正施
    行後，行為人之數犯罪行為，即須分論併罰。此刪除雖非犯
    罪構成要件之變更，但顯已影響行為人刑罰之法律效果，自
    屬法律有變更，比較新舊法結果，適用被告行為時法律即依
    舊法，對被告所幫助之「老陳」等人犯行論以連續犯，對被
    告並無不利。
  (五)罰金刑之加減，依修正前刑法第68條，僅加減其最高度，修
    正後刑法第67條則規定，其最高度及最低度同加減之。故就
    減輕而言，修正後最低度亦減輕，較有利於被告。
  (六)關於易科罰金之折算標準，依被告行為時之刑法第41條第1
    項、罰金罰鍰提高標準條例第2條規定，係以銀元100元、20
    0元或300元，即新臺幣300元、600元或900元折算1日；依修
    正後刑法第41條第1項，則係以新臺幣1,000元、2,000元或
    3,000元折算1日，經比較新舊法，新法對被告亦非有利。
  (七)綜上，除就罰金刑減輕部分，修正後刑法第67條較有利於被
    告外，其餘均以修正前刑法有利於被告，經綜合法律修正前
    後之整體比較，揆諸前揭最高法院決議及修正後刑法第2條
    第1項之「從舊從輕」原則，適用94年2月2日修正前之刑罰
    法律，對被告較為有利，自應適用修正前刑法之相關規定。
四、核被告所為，係犯刑法第30條第1項、第339條第1項幫助詐
    欺取財罪。被告係基於幫助「老陳」等人詐欺取財之未必故
    意，而為本件交付存摺、提款卡、密碼之行為，為幫助犯，
    應依修正前刑法第30條第2項規定，減輕其刑。被告所幫助
    之正犯間，就所為詐欺犯行，均有犯意聯絡、行為分擔，係
    共同正犯。被告所幫助之「老陳」等人，先後2次詐欺犯行
    ，時間緊接，所犯係構成要件相同之罪名，顯係基於概括犯
    意為之，應依修正前刑法第56條連續犯規定論以一罪。又被
    告係以一幫助行為，幫助他人連續犯罪，為幫助連續，就幫
    助犯而言，僅有一次犯罪行為。爰審酌被告交付帳戶、金融
    卡等物，助長詐欺犯罪，惟犯後坦承犯行，尚具悔意，及被
    告之犯罪動機、目的、手段、被害人所受損害等一切情狀，
    量處如主文所示之刑，並諭知易科罰金之折算標準。末查，
    中華民國九十六年罪犯減刑條例施行前，經通緝而未於96
    年12月31日前自動歸案接受偵查、審判或執行者，不得依該
    條例減刑，中華民過九十六年罪犯減刑條例第5條定有明文
    。查被告係於上開減刑條例施行前之96年7月13日經臺灣臺
    北地方法院檢察署通緝，於該條例96年7月16日施行後未自
    動歸案，迄同年月20日始經警緝獲到案，有通緝書、臺北縣
    政府警察局三重分局通緝案件移送書、逮捕通知書、查捕逃
    犯作業查詢報表在卷可憑，依上開說明，自不得予以減刑之
    寬典，併此敘明。
據上論斷，應依刑事訴訟法第273條之1第1項、第299條第1項前
段，刑法第2條第1項前段、第339條第1項，修正前刑法第30條第
1項前段、第2項、第28條、第56條、第41條第1項，刑法施行法
第1條之1第1項、第2項前段，修正前罰金罰鍰提高標準條例第2
條，現行法規所定貨幣單位折算新臺幣條例第2條，判決如主文
。
本案經檢察官李嘉明到庭執行職務
中　　華　　民　　國　　96　　年　　9 　　月　　27　　日
　　　　　　　　　      臺灣臺北地方法院刑事第14庭
                                法　官　宋松璟
以上正本證明與原本無異。
如不服本判決，應於判決送達後10日內，向本院提出上訴狀。
　　　　　　　　　　　　　　　　書記官　周小玲
中　　華　　民　　國　　96　　年　　9 　　月　　27　　日
附錄本案論罪科刑法條
 中華民國刑法第339條
（普通詐欺罪）
意圖為自己或第三人不法之所有，以詐術使人將本人或第三人之
物交付者，處5年以下有期徒刑、拘役或科或併科1千元以下罰金
。
以前項方法得財產上不法之利益或使第三人得之者，亦同。
前二項之未遂犯罰之。
